臺灣苗栗地方法院刑事判決　　　　　　　 96年度訴字第431號
公　訴　人　臺灣苗栗地方法院檢察署檢察官
被　　　告　甲○○
　　　　　　　　　　　6弄16.
　　　　　　　　　 （現於臺灣臺中監獄苗栗分監另案執行中）
上列被告因違反毒品危害防制條例案件，經檢察官聲請簡易判決
處刑（96年度毒偵字第739 號），本院苗栗簡易庭認不應以簡易
判決處刑，改依通常程序審理，因被告於準備程序中就被訴事實
為有罪之陳述，經本院合議庭裁定由受命法官獨任進行簡式審判
程序，本院判決如下：
    主  文
甲○○施用第一級毒品，累犯，處有期徒刑拾月。又施用第二級
毒品，累犯，處有期徒刑捌月，減為有期徒刑肆月。應執行有期
徒刑壹年壹月。
　　犯罪事實及理由
一、犯罪事實：
（一）甲○○曾因違反毒品危害防制條例案件，先後經本院判處
      有期徒刑6 月及7 月確定，以上徒刑經接續執行後，於民
      國（下同）92年2 月26日因縮刑期滿執行完畢。
（二）甲○○又前因1 犯施用毒品案件，經送觀察、勒戒後，
      認無繼續施用毒品之傾向，業由台灣苗栗地方法院檢察署
      檢察官於88年12月20日，以88年度毒偵字第750 號為不起
      訴處分確定。復因2 犯施用第2 級毒品甲基安非他命案
      件，經送觀察、勒戒後，認有繼續施用毒品之傾向，再經
      本院裁定令入戒治處所施以強制戒治，於90年1 月20日停
      止戒治交付保護管束；刑事責任部分，則由台灣苗栗地方
      法院檢察署檢察官於89年9 月20日，以89年度毒偵字第19
      18號提起公訴，並經本院於同年12月20日，以89年度苗簡
      字第685 號判決，判處有期徒刑6 月，於90年3 月7 日確
      定。甲○○於上開停止戒治交付保護管束期間內，再因
      3 犯施用第2 級毒品甲基安非他命之違反保護管束情節重
      大事由，先經本院裁定撤銷停止戒治，令入戒治處所繼續
      施以強制戒治，並於91年2 月10日執行完畢；刑事責任部
      分，則經本院於同年12月25日，以90年度易字第414 號判
      決，判處有期徒刑7 月，於91年1 月21日確定，並接續前
      揭判決確定之有期徒刑6 月，於92年2 月26日縮刑期滿執
      行完（構成累犯）。甲○○再因4 犯施用第1 、2 級毒
      品海洛因及甲基安非他命案件，先經本院裁定令入戒治處
      所施以強制戒治，嗣於93年1 月9 日，因適用修正施行後
      之毒品危害防制條例，該次之強制戒治程序遂報結未予繼
      續執行（按該次強制戒治程序不視為執行完畢）；刑事責
      任部分，則經本院於93年1 月27日，以92年度訴字第343
      號判決，分別判處有期徒刑10月及8 月，合併應執行有期
      徒刑1 年4 月，於同年2 月27日確定。甲○○再於93年
      4 月間，因5 犯施用第1 、2 級毒品海洛因及甲基安非他
      命案件，經本院於94年6 月15日，以94年度訴字第218 號
      判決，分別判處有期徒刑11月及9 月，合併應執行有期徒
      刑1 年6 月，於同年6 月30日確定。甲○○復於95年11
      月間施用第1 、2 級毒品海洛因及甲基安非他命案件，經
      本院於96 年6月26日，分別判處有期徒刑8 月、6 月，應
      執行有期徒刑1 年確定。
（三）詎甲○○仍不知悔改，復基於施用第一級毒品海洛因之犯
      意，於96年4 月27日為警採尿前回溯26小時內某時，在其
      苗栗縣西湖鄉金獅村9 鄰茶亭1 號居所內，以將海洛因摻
      入香菸點燃吸食之方式，施用第一級毒品海洛因1 次。另
      基於施用第二級毒品甲基安非他命之犯意，於96年4 月27
      日為警採尿前回溯96小時內之94年4 月24日以前某時，在
      上述居所，以將甲基安非他命置入玻璃吸食器（業已丟棄
      ，未據扣案）內並以火加熱燒烤後使成煙霧，再加以吸食
      之方式，施用第二級毒品甲基安非他命1 次。嗣於96年4
      月27日為警在苗栗縣苗栗市○○路2 號緝獲，經警於同日
      22時採集其尿液檢驗，結果呈現嗎啡、可待因、甲基安非
      他命陽性反應。
（四）案經苗栗縣警察局移請苗栗地方法院檢察署檢察官偵查後
      起訴。
二、證據名稱：
（一）被告甲○○於本院審理中之自白。（見審卷第38頁）。
（二）苗栗縣警察局刑警大隊偵辦毒品案尿液鑑驗代碼對照表、
      濫用藥物尿液檢驗檢體監管紀錄表各1 份（見偵卷第9至
      第12頁）。
（三）正修科技大學超微量科技研究中心尿液檢驗結果報告1 份
      （見偵卷第8 頁）。
（四）另關於被告有累犯及毒品前案紀錄之執行情形，其證據名
      稱為刑案資料查註紀錄表、全國施用毒品案件紀錄表、受
      觀察勒戒人毒品及前科紀錄簡列表。
三、關於本件被告係於強制戒治執行完畢釋放後五年後再犯，公
    訴人起訴程序是否符合法定程序要件，茲說明如下：
（一）按民國92年7 月9 日新修正之毒品危害防制條例刪除二犯
      及三犯之規定，一改修法前繁雜之處遇程序，僅將施用毒
      品者簡化區分為初犯、再犯，並認施用毒品者係屬病患性
      犯人，以觀察、勒戒戒除其身癮，並以強制戒治去除其心
      癮。經觀察、勒戒或強制戒治執行完畢釋放後，若係五年
      後再犯該條例第十條施用毒品罪者，與同條例第20條第1
      項、第2 項關於「初犯」之處理方式相同，檢察官應先聲
      請法院裁定令被告入勒戒處所觀察、勒戒，並視有無繼續
      施用毒品傾向，決定應予釋放、為不起訴之處分，或應聲
      請法院裁定令入勒戒處所強制戒治；若係五年內「再犯」
      同條例第10條施用毒品罪者，依同條例第23條第2 項規定
      ，檢察官則應依法追訴。觀諸該條例第20條第3 項之修正
      理由：「觀察、勒戒或強制戒治五年後再犯者，顯見前所
      實施之觀察、勒戒或強制戒治已足以遮斷其施用毒品之癮
      ，為期自新及協助其戒除毒癮，對此五年後再犯者，爰明
      定仍適用初犯之規定，先經觀察、勒戒、強制戒治之程序
      。」及同條例第23條第2 項之修正理由：「為配合簡化施
      用毒品犯之刑事處遇程序，並鑑於經觀察、勒戒或強制戒
      治執行完畢釋放後五年內再犯者，其再犯率甚高，原據以
      實施之觀察、勒戒及強制戒治既已無法收其實效，自應施
      以刑事處遇。」顯然如施用毒品者係前經觀察、勒戒或強
      制戒治等治療程序執行完畢五年後，始再施用毒品之「初
      犯」，因前所執行之觀察、勒戒或強制戒治已足收戒除毒
      癮之效，自應重新執行觀察、勒戒或強制戒治等治療程序
      ，並於治療程序執行完畢後，由檢察官為不起訴處分，毋
      庸對之追訴處罰；反之，在「再犯」之情形，因其先前所
      為治療程序顯未能收戒斷毒癮之效，且考量施用毒品者之
      再犯率偏高，乃簡化其刑事處遇程序，而逕予追訴處罰，
      不再施以治療程序。參酌上開立法理由，修正毒品危害防
      制條例就施用毒品者，祇於「初犯」及「五年後再犯」二
      種情形，有其追訴條件之限制，即須於初犯經觀察、勒戒
      或強制戒治釋放後，五年內均無施用毒品之行為，始能認
      其前所實施之觀察、勒戒或強制戒治已足遮斷毒癮，而得
      於五年後再犯時，再予適用初犯之規定，重行觀察、勒戒
      等程序。倘五年內已經再犯，被依法追訴處罰，縱其第三
      次（或第三次以上）施用毒品之時間在初犯釋放五年以後
      ，即與「五年後再犯」之情形有別，且因已於「五年內再
      犯」，顯見其再犯率甚高，原實施觀察、勒戒或強制戒治
      ，已無法收其實效，而無五年戒斷期之存在，自無再經觀
      察、勒戒及強制戒治之必要，應由檢察官逕行起訴，始符
      新法修正之本旨（最高法院95年度台非字第59號判決參照
      ）。
（二）經查，本件被告前因施用毒品案件，經法院裁定強制戒治
      後，於91年2 月10日強制戒治執行完畢釋放，已如前述。
      嗣被告復於93、95年間，因施用毒品案件，經本院判處如
      犯罪事實欄一(二)所示之刑確定，有卷附台灣高等法院
      被告前案紀錄表及上開判決1 份可考。是被告曾於強制戒
      治執行完畢釋放後5年 內再犯相同案件，並經判刑確定，
      則本案雖發生於前開強制戒治執行完畢5 年之後，揆諸前
      揭說明意旨，即不得適用初犯之規定，不先經觀察、勒戒
      之程序，而應由檢察官逕行起訴，因此本件公訴人起訴程
      序並無違背規定，本院自得予以審判，附此敘明。
四、關於減刑部分之說明：
（一）按毒品施用後於尿液、血液中可檢出之最大時限，與施用
      劑量、施用頻率、施用方式、施用者飲水量之多寡、個人
      體質、代謝情況、檢體收集時間點及所用檢測方法之靈敏
      度有關，因個案而異，一般尿液中可檢出之最大時限，甲
      基安非他命經口服投與後約百分之七十於24小時內自尿中
      排出，約百分之九十於96小時內自尿中排出，經行政院衛
      生署藥物食品檢驗局81年2 月8 日81藥檢一字第001156號
      函示明確。是本案僅憑尿液中呈甲基安非他命陽性反應，
      雖無法確實推算吸食時間距採集時間之長短，惟依上述資
      料推斷，最長應不致超過96小時（即被告施用之時間，為
      自96年4 月27日22時許為警採尿時往前回溯96小時內某時
      ，惟應扣除為警查獲後至採尿時之人身受拘束無法施用毒
      品期間），亦堪認定。
（二）承上，可知被告施用第二級毒品甲基安非他命之時點，應
      為96年4 月27日22時許為警採尿時往前回溯96小時內某時
      ，而依被告偵訊中所陳，其已忘記確切施用第二級毒品甲
      基安非他命之時間點（見偵卷第23頁），準此，基於罪疑
      唯輕之證據法則，應認被告犯罪時間在中華民國96年罪犯
      減刑條例之基準日即96年4 月24日以前某時，對被告較為
      有利，故應依該條例之規定，減輕其宣告刑2 分之1 ，附
      此敘明。
五、應適用之法條：
（一）刑事訴訟法第273 條之1 第1 項、第299 條第1 項前段、
      第310 條之2 、第454 條第1 項。
（二）毒品危害防制條例第10條第1 項、第2 項。
（三）刑法第11條前段、第47條第1 項、第51條第5 款。
（四）中華民國96年罪減刑條例第2 條第1 項第3 款、第3 條、
      第7 條。
六、本判決係依刑事訴訟法第310 條之2 、第454 條第1 項製作
    ，依法僅記載當事人欄、主文、犯罪事實、證據名稱以及應
    適用之法條。如不服本判決，應於判決送達之日起10日內，
    以書狀敘明理由，向本院提起上訴（須附繕本）。
本案經檢察官陳佞如到庭執行職務。
中　　華　　民　　國　　96　　年　　7 　　月　　31　　日
                  刑事第二庭    法　官　 顧正德
以上正本證明與原本無異。
如不服本判決，應於判決送達後10日內向本院提出上訴狀（應抄
附繕本），其未敘述上訴理由者，應於上訴期間屆滿後20日內補
提理由書狀於本院，上訴於臺灣高等法院臺中分院。
                                書記官   廖鳳美
中　　華　　民　　國　　96　　年　　8 　　月　　2 　　日
附錄本判決論罪科刑法條全文
毒品危害防制條例第10條
施用第一級毒品者，處 6 月以上 5 年以下有期徒刑。
施用第二級毒品者，處 3 年以下有期徒刑。
